臺灣桃園地方法院民事判決　　　　　　　 96年度訴字第849號
原　　　告　德恩奈國際股份有限公司
法定代理人　丁○○
訴訟代理人　李學權律師
被　　　告　聖鏵實業股份有限公司
上　一　人
法定代理人　乙○○
被　　　告　甲○○
　　　　　　丙○○
上二人共同
訴訟代理人　楊逸民律師
上列當事人間請求損害賠償事件，於民國96年12月6 日辯論終結
，本院判決如下：
    主  文
被告甲○○、被告聖鏵實業股份有限公司應連帶給付原告新台幣
捌拾萬柒仟零肆元並自民國九十六年六月四日起至清償日止，按
年息百分之五計算之利息，其中任一被告為給付時，於其給付範
圍內他被告免給付之義務。
原告其餘之訴駁回。
訴訟費用由被告甲○○、被告聖鏵實業股份有限公司連帶負擔百
分之九十九，餘由原告負擔。
本判決第一項於原告以新台幣貳拾柒萬元為被告甲○○、被告聖
鏵實業股份有限公司供擔保後，得假執行，但被告甲○○、被告
聖鏵實業股份有限公司以新台幣捌拾萬柒仟零肆元為原告供擔保
後，得免為假執行。
原告其餘假執行之聲請駁回。
    事實及理由
壹、程序事項：
一、按訴狀送達後，原告不得將原訴變更或追加，但請求之基礎
    事實同一者、擴張或減縮應受判決事項之聲明者，不在此限
    ，民事訴訟法第255 條第1 項第2 、3 款分別規定甚明。本
    件原告原依民法侵權行為及公司法第23條之法律關係提起本
    件訴訟，並聲明：被告應連帶給付原告新台幣（下同）927,
    416 元，嗣以民國96年6 月23日民事追加起訴狀以共同侵權
    為由追加被告丙○○，復以同年9 月26日民事準備(三)狀更正
    起訴狀聲明第一項給付金額本金部分為842,125 元，並就被
    告聖鏵實業股份有限公司（下稱聖鏵公司）部分追加依倉庫
    、寄託及委任關係，請求被告負民法第544 條、第276 條第
    1 項、第226 第1 項之損害賠償責任，再以同年10月3 日民
    事準備(四)狀就被告甲○○、丙○○部分追加依民法第179 條
    第1 項前段為請求，繼以同年10月16日民事準備(五)狀更正訴
    之聲明為：被告應連帶給付原告807,004 元，並自94年5 月
    23日起至清償日止，按年利率百分之5 計算之利息，再於同
    年月24日本院言詞辯論期日以言詞撤回對被告乙○○之起訴
    ，並經被告乙○○當庭表示同意在案，末於同年12月6 日本
    院審理時，當庭表示捨棄對於被告聖鏵公司之侵權行為請求
    ，爰依據原告與被告聖鏵公司間之契約關係請求債務不履行
    之損害賠償，核均屬請求之基礎事實同一者且減縮應受判決
    事項之聲明者，依上揭法律規定，應予准許，合先敘明。
貳、實體事項：
一、原告起訴主張：
  (一)緣原告係從事「德恩奈」系列口腔保健衛生用品之製造銷售
    業務；而被告聖鏵公司則係從事民生用品買賣代送等業務，
    91年6 月10日原告與被告公司等各家通路公司簽訂公教通路
    代送契約，約定由被告公司負責原告公教產品之區域庫存及
    代送等委任業務。94年5 月23日上午，被告公司負責人即訴
    外人乙○○電告原告負責人丁○○，擬於同年月２５日停止
    營業，並保證不會有第三人搬走原告產品，若有定當通報原
    告，且原告員工北區經理即訴外人劉校助及業務代表陳昱村
    於其來電當日上午11時許，即至被告位於桃園縣八德市○○
    路1100號倉庫會同盤點並簽章確認，惟同日下午3 時許原告
    另派業務主任即訴外人李志誠支援，欲將所盤點庫存如附表
    所示5 月23日盤存之貨品（下稱系爭貨品）轉運至其他公司
    時，被告竟稱其至5 月25日停止營業，待原告與新代送商洽
    談完成再來搬走即可，原告所屬相關人員遂於當日下午4 時
    1 5 分離去。詎料，嗣後5 時許被告甲○○隨同其配偶即被
    告丙○○及10餘輛貨車，前去被告公司倉庫，以被告公司差
    欠其債款100 餘萬元為由，逕行開啟倉門強行搬走原告盤點
    待運之存貨，雖經制止仍為罔效。
  (二)翌日10時李志誠雖曾與被告之業務即訴外人孫景漢及被告之
    倉管梁經理電話聯絡業務事宜，惟並未告知貨品早已被搬走
    之事實，致原告員工陳昱村及新代送商司機會同開車前往被
    告倉庫取貨時，經盤點庫存之貨品早已不知去向，被告公司
    始交付原告一份被告甲○○帶領支援之自由聯盟所派出車輛
    清單，被告聖鏵公司既然承諾通報在先，未停止營業前當負
    代送保管及受任報告之義務，即使係被告甲○○強行搬走抵
    債，依理有5 個小時時間，足以向警方報備及以電話或行動
    電話通知原告速到場制止，仍可改變既定事實，惟其任由被
    告甲○○等人長時間搬貨抵債，均足以認應負善良管理人義
    務之被告公司為清償債務，有默認被告甲○○搬貨之不確定
    故意，縱令無故意，亦顯有重大過失，原告公司遂提起刑事
    自訴，案經一審刑事判決認被告聖鏵公司負責人乙○○並無
    業務侵占、背信及詐欺犯罪故意，原告基於同業情誼，無意
    再追訴刑責，但仍函請被告回復原狀、合理理賠，惟為渠等
    所拒。
  (三)本件代送買賣流程如下：原告先送貨至代送商集貨，嗣軍公
    教聯社廠商，按缺貨實情叫貨，通知代送商，由代送商送到
    軍公教聯社廠商銷售。軍公教聯社廠商銷售後，次月開立對
    帳請款三聯單（正本廠商留存，二聯副本送出），通知原告
    開立發票領款；再由原告與代送商計算代送酬金。系爭貨品
    係被告王銘昱取走，以致無法送給廠商銷售；爰以當時3 月
    送貨（4 至5 月領款），同樣由被告聖鏵公司代送，同區原
    告銷售軍公教廠商龍潭聯合公司（地方軍公教）、英聖聯合
    公司（地方軍公教）、國防部福利總處（中央軍公教）請款
    單據，證明當時原告與廠商約定之實際出貨單價（含稅），
    計算所受損害額，又如附表所示之5 月23日盤存欄，係原告
    員工陳昱村等人與被告聖鏵公司員工孫景漢、梁明亮等人實
    際會點結果，此為被告聖鏵公司自承在卷，附表所示原告損
    失部分，係按原證四5 月24日存貨欄乘以聯社進貨價額之結
    果，總額應為807,004 元。
  (四)被告甲○○、丙○○明知系爭貨品為原告所有，又經乙○○
    、訴外人王志仁、趙茂才告知系爭貨品為代送廠商貨品，竟
    仍意圖不法所有共同予以強取，且渠等並自認搬貨時已明知
    貨物為原告所有，當場證人王志仁、趙茂才亦指證被告丙○○指使多人搬貨，亦有造意及幫助被告甲○○之事實，渠等
    在不確定故意及重大過失下，不顧代送倉庫在場證人之勸阻
    ，實為不法，又渠等取得系爭貨品並無法律上正當理由，原
    告自得依侵權行為及不當得利請求渠等同負損害賠償責任。
    另原告公司係在被告甲○○在前述刑事案件94年9 月7 日庭
    訊時始確定其人及侵權行為，惟當時亦僅知丙○○為王某配
    偶並不知其姓名，迄至原告依鈞院96年5 月29日通知單備註
    諭示請領甲○○之戶籍謄本後才得知丙○○之姓名，遂於同
    年6 月28日追加丙○○為被告，並未逾2 年消滅時效。又被
    告聖鏵公司與原告既簽訂代送契約，依合約被告於94年5 月
    25日停止營業之前，雖不必再有代送義務，惟對盤點之系爭
    貨品，仍須代為保管，而倉儲寄託屬委任特別規定，被告公
    司於保管期間，仍有隨時報告保管始末義務，其明知被告甲○○人強行搬貸，竟怠於通知原告及時護財，顯然對原告之
    系爭貨品並未依法忠實執行業務及善盡善良管理人義務，原
    告當得依其與原告間之契約關係向被告聖鏵公司為本件請求
    ，則被告甲○○夫婦二人所為與被告聖鏵公司上述行為，同
    為系爭貨品喪失之共同原因，基於行為關連共同，被告公司
    仍應與被告甲○○、丙○○負擔不真正連帶責任等語。
  (五)並聲明以：被告應連帶給付原告807,004 元，並自94年5 月
    23日起至清償日止，按年利率百分之5 計算之利息，願供擔
    保請准宣告假執行。
二、被告聖鏵公司則以：
  (一)被告甲○○夥同其下數名員工強行至被告公司倉庫搬貨，被
    告公司與趙茂才、王志仁即同向其表示系爭貨品為原告所有
    ，足見被告公司已盡善良管理人之注意義務，惟被告甲○○
    等人仍置若罔聞，且其所率者共20餘人，被告公司員工僅4
    、5 人，寡不敵眾，被告公司為保員工人身安全，且情勢混
    亂，實無時間細想貨物之損失，只得令員工將倉庫鎖上，但
    因時間倉促僅關閉1 、4 號倉庫，而原告貨物所在之2 、3
    號倉庫因除了原告所有貨物外，尚有其他廠商在搬貨始未予
    上鎖而遭被告甲○○等搬空，而被告公司辦公室係位在1 號
    倉庫上方，被告公司唯恐為打電話通知而開啟1 號倉庫，被
    告甲○○等又會強行闖入，再加上被告公司負責人手機及現
    場工作人員並無原告相關員工之電話號碼，乃無即刻通知原
    告，又被告公司為保原告權益方便日後追查，亦即刻抄下被
    告甲○○帶來搬貨之車輛號碼，並於次日通知原告，原告指
    稱被告公司於被告甲○○搬貨時未立即通知原告或報警，而
    於翌日始行通知，並非事實，蓋被告公司非不為也而係不能
    也。又兩造所約定按「實銷金額」8 ％支付之報酬係在被告
    公司正常營運且兩造之代送契約仍存續之情形下始有適用，
    今原告既於被告公司通知停止營業時承諾之，即可視為雙方
    之代送契約已合意中止，且被告已結束營業行為，何來「實
    銷金額」8 ％之報酬？故被告公司保管原告之貨物未受報酬
    ，僅應負具體輕過失之責，原告指稱被告公司應負善良管理
    人之注意義務，顯對事實有所誤認，被告公司雖有承諾若有
    人前來搬貨會立即通知原告，然如前述，事出緊急且被告公
    司亦有記下車輛車牌號碼，實不得以被告公司翌日始行通知
    原告即謂被告公司有過失。
  (二)再者，本件被告公司本身亦有損失，被告公司在貨物利益和
    員工身家安全兩者間權衡之下，僅能選擇優先保護員工之安
    全，是被告公司當得依民法第150 條主張此為緊急避難行為
    ，無須負損害賠償之責，而本件中造成原告貨物損失者，係
    被告甲○○「強行搬貨」之行為，而非被告公司「未立即通
    知」之故，若原告欲主張損害賠償者，應向被告甲○○主張
    為是。另依原告前對乙○○提起自訴，經鈞院94年度自字第
    17號刑事判決已認為被告甲○○所稱乙○○「默許伊搬貨」
    等語純屬為己開脫之詞，原告仍執此認定被告公司有任被告
    甲○○取貨抵債之不確定故意，似有牽強，且上開判決理由
    亦可證被告公司雖有承諾通知原告，但尚不得因被告公司未
    立即通知原告即認被告公司需負共同侵權之責，且就客觀而
    言，縱被告公司於被告甲○○強行搬貨之際立即通知原告，
    亦無法改變既定之事實，被告公司實已盡到與處理自己事務
    同一之注意義務，原告強令被告公司負連帶賠償之責，實無
    理由等語資為抗辯。並聲明以：原告之訴駁回，如受不利判
    決，願供擔保請准宣告免為假執行。
三、被告甲○○、丙○○則以：
  (一)被告並不知情原告與被告聖鏵公司間曾簽訂公教通路代送契
    約，且從聖鏵公司所營事業以觀，並無運送業務，而係食品
    、飲料、日用品等買賣業務，況被告甲○○從未委託聖鏵公
    司代送貨品，反係被告聖鏵公司曾於93年8 月至12月間向原
    告經營之訴外人盈裕商行有限公司相互購買食品，基此，被
    告甲○○主觀上僅認知被告聖鏵公司係經營食品買賣業務，
    是被告甲○○於94年5 月23日至被告聖鏵公司搬貨抵債時，
    雖經乙○○告知不能搬貨云云，惟被告甲○○主觀上認知被
    告聖鏵公司為買賣業，公司內貨品當然其公司所有，復依經
    驗法則，債權人至債務人公司搬貨抵債時，債務人故為虛偽
    陳述該貨品為他人所有云云，所在多有，是被告甲○○不相
    信乙○○之說詞亦符常情，況且乙○○嗣後非但並未阻止被
    告甲○○搬貨，甚且告知被告甲○○搬貨後要結算等語，故
    乙○○顯係嗣後業已同意甲○○搬貨抵債，以上在在足證被
    告甲○○有足以信所搬之貨品屬債務人聖鏵公司所有之正當
    理由，依最高法院54年台上字第1523號判例意旨可知，被告
    甲○○並無故意過失，且獲有部分債權受清償利益者為被告
    甲○○，被告丙○○並未因搬走系爭貨品獲得任何利益，原
    告為本件請求，自無理由。
  (二)又被告所搬之貨品中，關於原告公司之產品與原告主張之品
    名及數量有間，原告主張之數量或有誤會，或係遭被告聖鏵
    公司他債權人搬走，亦非無可能，原告自不得將所有未留存
    之貨品均歸咎於被告，是原告實應舉證被告搬走貨品之品名
    、數量，原告所提出原證4 背面之存貨對照表內容僅係原告
    提起本件請求金額之計算表，且證人陳昱村為原告業務代表
    ，其證詞難免偏頗，故被告否認其所提出盤點表形式上真正
    及其證詞之真實性，再觀5 月24日盤點表之內容，除格式與
    前一日完全不同外，其貨品項目數量亦較5 月23日盤點表少
    ，更有部分項目存貨數量大於5 月23日之盤點表，且原告依
    據5 月24日盤點表所製作關於美白牙膏125g及三效牙膏130g
    之存貨數量亦屬有誤，由上可證原告盤點不確實，自不得以
    5 月24日之盤點表作為要求被告賠償之依據。縱本件共同被
    告聖鏵公司或乙○○曾自認該存貨對照表為真，惟此為被告
    甲○○等否認，上述人等自認之效力應不及於被告。又原告
    尚未舉證系爭貨品業經軍公教聯社訂購，於運送前遭人運走
    ，致系爭貨品無法出貨而受有無法獲得利潤之損害，系爭貨
    品是否因甲○○等人搬走，致軍公教聯社解除系爭貨品之買
    賣契約而造成原告之損害各節，再者，系爭貨品為牙刷、牙
    膏等用品，縱遭被告搬走，原告仍得以同種類之貨品供應軍
    公教聯社，是原告所受損失應僅限於系爭貨品之成本價值而
    不包括系爭貨品客觀上尚未出售之利潤。
  (三)被告丙○○不同意原告於本件追加丙○○為被告，退步言之
    ，縱其追加合法，但原告主張被告侵權行為之事實係發生在
    94年5 月23日，且其業於翌日得知被告甲○○、丙○○等人
    運走原告之貨品，然原告遲至96年6 月29日方請求被告丙○○負損害賠償之責，基此，原告對被告丙○○之侵權行為損
    害賠償請求權業已罹於時效而消滅，被告丙○○自得拒絕給
    付，又原告既自認乙○○於5 月24日即告以「甲○○帶領支
    援之自由聯盟所派出車輛清單」，則原告於該時自可由乙○○處得知行為人為被告甲○○夫婦，原告諉稱直至96年6 月
    8 日請領被告甲○○謄本時始得知被告丙○○之名云云，不
    足為採等語資為抗辯。並聲明以：原告之訴駁回，如受不利
    判決，願供擔保請准宣告免為假執行。
四、本件不爭執事項：
(1)、被告聖鏵公司曾於91年6 月10日，以被告聖鏵公司名義，與
    原告簽定「公教通路代送契約」，由被告聖鏵公司負責原告
    公司公教產品之區域庫存及代送業務。
(2)、94年5 月23日下午4 時許至晚間10時許，被告甲○○隨同配
    偶及10餘輛貨車，前往被告聖鏵公司之倉庫，以被告聖鏵公
    司積欠其債款100 餘萬元為由，逕行進入倉門搬走貨品。當
    日在場者有其他廠商之代表人趙茂才、王志仁。被告聖鏵公
    司之法定代理人乙○○雖曾告知被告甲○○現場有其他廠商
    之貨物，惟並未報警處理。
(3)、原證4 正面為94年5 月23日在被告甲○○搬貨前，經原告與
    被告公司雙方確認原告公司所有寄放於被告公司之庫存貨品
    明細及數量。
五、本院判斷：本件原告主張被告甲○○與被告丙○○未經原告
    之同意擅自將原告置放於被告聖鏵公司處系爭貨品搬離抵債
    ，被告甲○○、丙○○應依據不當得利以及侵權行為之法律
    關係給付原告807,004 元，被告聖鏵公司因與原告間有公教
    通路代送契約之存在，依法應對原告置放於其處之貨品有保
    管之責，爰依據原告與被告聖鏵公司間之契約關係請求被告
    聖鏵公司應就前述貨品之損失對原告負擔賠償之責，且被告
    聖鏵公司與被告甲○○即被告丙○○間應成立不真正連帶關
    係等語，然此為被告堅決否認，並以事實及理由欄貳、實體
    事項中陳述二、三等情詞置辯。故本件之爭點乃在於：(1)原
    告得否依據侵權行為或不當得利之法律關係請求被告甲○○
    、丙○○負擔賠償之責？(2)、被告丙○○主張時效抗辯有無
    理由？(3)、被告聖鏵公司是否應依據其與原告間之契約關係
    負擔債務不履行之損害賠償責任？茲一一敘述如下：
(1)、原告得否依據侵權行為或不當得利之法律關係請求被告甲○○、丙○○負擔賠償之責？
、經查，乙○○係被告聖鏵公司之負責人，被告聖鏵公司則係
    原告之物流代送商，平日為原告配送公教產品之區域庫存及
    代送業務，94年5 月間，被告聖鏵公司因經營不善，以致倒
    閉，乙○○因而決定於94年5 月25日將被告聖鏵公司停業，
    並即於94年5 月23日，將上揭被告聖鏵公司停業之事電知原
    告之負責人丁○○，並向丁○○表示在停業前，被告聖鏵公
    司仍可代原告保管、配送貨物。丁○○因擔憂存放在聖鏵公
    司倉庫內之庫存貨物，遭被告公司之債務人搬去抵債，而於
    電話中向乙○○查問其是否積欠地下錢莊、黑道等不法集團
    債務，乙○○乃向丁○○保證被告聖鏵公司僅係單純倒閉，
    並未牽扯不法集團，並向丁○○稱：如有債務人前來搬取原
    告之存貨時，會通知原告前來處理等語。丁○○因而僅派遣
    員工劉校助、陳昱村及李志誠，於同年5 月25日先後前往被
    告聖鏵公司位於桃園縣八德市○○路1100號之倉庫，會同被
    告聖鏵公司職員盤點存貨。詎劉校助3 人於當日盤點完畢離
    開後，即有被告甲○○因被告聖鏵公司積欠其190 餘萬元，
    而糾眾前來被告聖鏵公司上址倉庫，將倉庫內原告之存貨，
    搬去抵債。原告因此損失系爭貨品等情，業經原告指述在卷
    ，並經被告聖鏵公司自承屬實，核與證人王志仁於本院刑事
    庭審理時證述：「‧‧‧，當時有看到自由聯盟的甲○○及
    他太太，還有六、七個人來要搬貨，說被告欠他錢，當時說
    話的氣氛不太好，有爭執，被告（乙○○）有說那是廠商的
    貨，不能搬，結果王太太情緒比較激動，我有跟甲○○解釋
    說，在現場的貨並不是賣斷給聖鏵公司的，只是託聖鏵代送
    ，甲○○就表達因為被告欠他一百九十萬元的債務，因為他
    們來的人也很多，且他們把貨車開到有貨物的倉庫口，就開
    始搬貨，聖鏵的人開始有跟他們說不要搬，後來因為對方陸
    續有人來，快要有一、二十人，所以也沒有辦法阻止，‧‧
    ‧。」（參見本院94年度自字第17號刑事卷宗第91頁）等語
    相符，且被告甲○○亦於本院前述刑事案件審理時當庭自承
    ：「（問：你在搬貨時，被告（乙○○）有無阻止你？答：
    他是有跟我說不能搬，但因為他欠我錢，他又無法還我債，
    所以他跟他的業務都在旁邊看，我認為這就是默許。」、「
    （問：你太太是否有說別人可以搬，我們何以不能搬？）答
    ：有說。」（參見本院前述刑事卷宗第115 頁）等語，足認
    原告主張被告甲○○、丙○○經乙○○告知系爭貨品為原告
    所有，卻仍執意搬離以抵償被告聖鏵公司積欠被告甲○○之
    貨款等事實應屬真實無誤。
、被告甲○○、丙○○雖抗辯：被告甲○○主觀上僅認知被告
    聖鏵公司係經營食品買賣業務，是94年5 月23日雖經乙○○
    告知不能搬貨云云，惟被告甲○○主觀上仍認知如附表所示
    之貨物應為被告聖鏵公司所有，且債權人至債務人公司搬貨
    抵債時，債務人故為虛偽陳述該貨品為他人所有等情皆屬所
    在多有，況且乙○○嗣後非但並未阻止被告甲○○搬貨，甚
    且告知搬貨後要結算等語，以上在在足證被告甲○○有足以
    信所搬之貨品屬債務人聖鏵公司所有之正當理由等語。然查
    ，被告聖鏵公司平日所經營之事業為軍公教代送商，此情業
    據原告與被告聖鏵公司所不爭執，且被告甲○○亦於本院前
    述刑事案件審理時自承：「（問：何以你要強搬貨？）答：
    這不是強搬，我有問過其他代送廠商，他們說如果聖鏵公司
    欠我錢，我就可以搬。」、「（問：是哪一家代送商這樣說
    的？）答：聖奇的老闆說的。」（參見本院前述刑事卷宗第
    118 頁）等語，足證被告甲○○於94年5 月24日至現場搬離
    系爭貨品時，即已明確知悉被告聖鏵公司為軍公教代送商，
    則其應可充分認知放置於現場之貨品應為被告聖鏵公司代送
    業務之範圍，應非屬聖鏵所有，被告甲○○、丙○○仍執意
    將非屬被告聖鏵公司所有之系爭貨品取償抵債，自有侵害原
    告所有權之不確定故意存在，本院認被告甲○○、被告丙○○前揭陳述，應屬臨訟卸責之詞，不足採信。
、按「因故意或過失，不法侵害他人之權利者，負損害賠償責
    任。」、「數人共同不法侵害他人之權利者，連帶負損害賠
    償責任」、「無法律上之原因而受利益，致他人受損害者，
    應返還其利益。」民法第184 條第1 項前段、第185 條第1
    項前段、第179 條前段分別定有明文。本件被告甲○○、被
    告丙○○未經原告之同意，共同擅自搬離原告置放於被告聖
    鏵公司處之系爭貨品，並用以抵償被告聖鏵公司對原告之債
    務，顯有不法侵害原告系爭貨品之所有權，並致使原告受到
    損害，依法即應連帶負擔損害賠償責任無誤。又被告甲○○
    、被告丙○○共同將原告之系爭貨品搬離，乃係為抵償被告
    聖鏵公司積欠被告甲○○之債務，則被告甲○○受領前述貨
    物即屬無法律上原因而受利益，並致原告受損害，依法亦應
    返還其所受領之利益，被告丙○○所為既係幫助被告甲○○
    取得前述貨物，則原告主張被告丙○○有無法律上原因受利
    益乙節，即屬無據，難以採信。故原告主張被告甲○○、丙○○應負擔共同侵權行為責任，並主張被告甲○○亦應依據
    不當得利之法律關係返還受領系爭貨品之利益，均應認屬於
    法有據。
、本件原告主張其所受損害如下：按「損害賠償，除法律另有
    規定或契約另有訂定外，應以填補債權人所受損害及所失利
    益為限。依通常情形，或依已定之計劃、設備或其他特別情
    事，可得預期之利益，視為所失利益。」民法第216 條定有
    明文。本件原告主張其代送買賣流程為：原告先送貨至代送
    商集貨，嗣軍公教聯社廠商，按缺貨實情叫貨，通知代送商
    ，由代送商送到軍公教聯社廠商銷售。軍公教聯社廠商銷售
    後，次月開立對帳請款三聯單，通知原告開立發票領款；再
    由原告與代送商計算代送酬金等情，業據兩造所不爭執，堪
    信為真實。又系爭貨品係遭被告王銘昱取走，以致無法送給
    廠商銷售，原告確實受有貨品本身成本損失之利益，以及可
    能銷售之利潤損失之期待利益。再查，本件原告主張經被告
    甲○○、被告丙○○搬離抵債之貨物為如附表所示之損失量
    ，此雖為被告甲○○、丙○○堅決否認，惟原告前揭主張，
    業據其提出94年5 月23日未經被告甲○○、被告丙○○取走
    貨品前之盤點表1 紙（參見本院卷宗第9 頁）在卷可稽，核
    與證人陳昱村到庭證述：「‧‧‧94年5 月23日我們有去被
    告聖鏵實業股份有限公司盤點，當天中午盤點時，是由聖鏵
    實業股份有限公司的孫景漢先生共同盤點，約盤點到一點多
    ，並有確認就如原證四所示，我們約四點走，這段時間沒有
    人去搬動我們的貨物，我們也沒有自行取走貨物。我們是在
    隔天才被通知貨物被搬走，隔天的11點多去聖鏵實業股份有
    限公司，庫存剩很少，就直接跟得博公司談移轉，並且直接
    把還留在聖鏵實業股份有限公司的存貨移轉得博公司，且當
    時我們有再盤點一次，並有作紀錄（提示盤點表一紙）。所
    以我們認為23日的盤點表數量減去24日剩餘的盤點表數量就
    是被告王等人搬走的數量。」（參見本院卷宗第105 頁）等
    語相符，足認原告原本置放於被告聖鏵公司處以供被告聖鏵
    公司區域配送調度所用之貨品，業經原告派人於94年5 月23
    日下午四時許盤點完畢後，而系爭貨品於同年月日下午5 時
    許即遭被告甲○○搬離抵債，其間並未有其他人至被告聖鏵
    公司現場取走系爭貨品，則原告主張依據其提出附於本院卷
    宗第9 頁之盤點表，扣除證人陳昱村所提出附於本院卷宗第
    108 頁之94年5 月24日盤點表所載，即為被告甲○○搬離抵
    債之貨物數量等情，洵屬可採。而原告再主張以94年3 月間
    送貨（同年4 至5 月領款），同樣由被告聖鏵公司代送，同
    區原告銷售軍公教廠商龍潭聯合公司（地方軍公教）、英聖
    聯合公司（地方軍公教）、國防部福利總處（中央軍公教）
    請款單據，證明當時原告與廠商約定之實際出貨單價，計算
    所受損害額等語，查前述軍公教廠商既均同為被告聖鏵公司
    代送原告貨品業務之範圍，則以此計算原告所受利益之損害
    ，亦無不妥之處。而如附表所示之94年5 月23日盤存欄，係
    原告員工陳昱村等人與被告聖鏵公司員工孫景漢、梁明亮等
    人實際會點結果，附表所示原告損失部分，則係按原告提出
    之原證四，即94年5 月24日盤點後之存貨欄，乘以聯社進貨
    價額之結果，總額為807,004 元，故原告主張其所受損害與
    所失利益共計應為807,004元，應屬可採。
(2)、被告丙○○主張時效抗辯有無理由？按因侵權行為所生之損
    害賠償請求權，自請求權人知有損害及賠償義務人時起，2
    年間不行使而消滅。自有侵權行為時起，逾10年者亦同，民
    法第197 條第1 項定有明文。且此所謂知有損害及賠償義務
    人之「知」，係指明知而言。如當事人間就知之時間有所爭
    執，應由賠償義務人就請求權人知悉在前之事實，負舉證責
    任；另所謂知有損害，非僅指單純知有損害而言，其因而受
    損害之他人行為為侵權行為，亦須一併知之，若僅知受損害
    及行為人，而不知其行為之為侵權行為，則無從本於侵權行
    為請求賠償，時效即無從進行，最高法院72年台上字第1428
    號、46年台上字第34號判例意旨可資參照。本件侵權行為損
    害賠償請求權之時效起算點已如前述，而所謂知有損害及賠
    償義務人之時點判斷，當以受害人可得而知之時點為辨識基
    礎，原告主張被告丙○○侵權者為一客觀存在之事實，於原
    告認知其存在時，即得行使其請求權，本件原告既於94年5
    月24日即經被告聖鏵公司告知系爭貨品已經被告聖鏵公司之
    債權人即被告甲○○夫婦率領自由聯盟搬貨抵債，則原告自
    斯時起即應已知悉被告丙○○所為之侵權行為，則侵權行為
    之消滅時效即應由94年5 月24日斯時起算，然原告遲至96年
    6 月29日始追加被告丙○○為共同被告，顯已逾2 年之消滅
    時效，故被告丙○○主張侵權行為之消滅時效抗辯，應屬可
    採，原告主張被告丙○○應與被告甲○○連帶負擔侵權行為
    損害賠償之責，即屬於法不合。
(3)、被告聖鏵公司是否應依據其與原告間之契約關係負擔債務不
    履行之損害賠償責任？按契約關係消滅後，當事人尚負有某
    種作為或不作為義務，以維護給付效果，或協助相對人處理
    契約終了的善後事務，學說上稱為後契約義務，債務人違反
    後契約義務時，與違反一般契約義務同，應依債務不履行規
    定負損害賠償之責。經查，本件原告與被告聖鏵公司間簽訂
    有軍公教通路代送契約，因該契約之性質係屬繼續性契約，
    且兩造合意被告聖鏵公司除應負擔原告公司民生貨品之代送
    業務外，尚包括由原告交付部分貨物置放於被告聖鏵公司處
    ，以供被告聖鏵公司調配送貨數量之區域庫存業務，故兩造
    間所簽訂之軍公教通路代送契約中，被告聖鏵公司除應負擔
    運送貨物之給付義務外，對於原告置放之系爭貨品亦應盡善
    良管理人之注意義務。原告於94年5 月23日上午，經被告公
    司負責人即訴外人乙○○電告原告負責人丁○○，擬於同年
    月２５日停止營業，兩造間並於94年5 月23日盤點完畢後，
    原告同意將置放於被告聖鏵公司處之系爭貨品改由其他之軍
    公教代送商代為運送乙節，自應解為兩造間已合意終止前述
    繼續性之軍公教代送契約無誤，惟依前所述，被告聖鏵公司
    在兩造間之軍公教代送契約終止後，對於置放於被告聖鏵公
    司處之原告所有系爭貨品，仍應負擔善良管理人注意義務之
    保管責任，被告聖鏵公司在系爭貨品經被告甲○○強行搬離
    抵債時，非但未採取報警處理等防護措施，亦未及時通知原
    告派人至現場進行事後補救事宜，放任現場狀況至94年5 月
    24日上午，原告派人至被告聖鏵公司辦理搬遷貨物事宜時，
    始知悉本件侵權行為之事實，顯見被告聖鏵公司就系爭貨品
    之保管，確實未盡善良管理人之注意義務無誤。則原告依據
    債務不履行之請求權，請求被告聖鏵公司應賠償系爭貨品之
    損失即807,004 元，亦屬有據，應予准許。
(4)、承前所述，本件原告依據侵權行為之法律關係請求被告甲○○應賠償807,004 元，確屬有據，應予准許。而原告主張被
    告丙○○應與被告甲○○負擔連帶損害賠償責任部分，因原
    告主張被告丙○○所為之侵權行為業已罹於2 年之消滅時效
    ，故此部分請求，於法無據，難以准許，應予駁回。又原告
    另依據其與被告聖鏵公司間軍公教代送契約終止後，被告聖
    鏵公司仍應負擔之保管義務，主張被告聖鏵公司應負擔807,
    004 元之損害賠償，依法亦屬有據，應予准許。另所謂不真
    正連帶債務，係指數債務人以單一目的，本於各別之發生原
    因負其債務，因其中一債務之履行，他債務亦同歸消滅者而
    言。本件被告甲○○與被告聖鏵公司所應負擔之損害賠償責
    任均係本於同一社會事實所肇生，且任一被告清償後，原告
    之損害即得已獲得滿足，自屬於前述之不真正連帶債務，從
    而本件原告本於不真正連帶關係請求被告聖鏵公司與被告甲○○應連帶負擔807,004元，亦屬有據，應予准許。
(5)、末按給付無確定期限者，債務人於債權人得請求給付時，經
    其催告而未為給付，自受催告時起，負遲延責任。其經債權
    人起訴而送達訴狀，或依督促程序送達支付命令，或為其他
    相類之行為者，與催告有同一之效力；遲延之債務，以支付
    金錢為標的者，債權人得請求依法定利率計算之遲延利息；
    應付利息之債務，其利率未經約定，亦無法律可據者，週年
    利率為5%，民法第229 條第2 項、第233 條第1 項前段、第
    203 條分別定有明文。本件係屬侵權行為與債務不履行之損
    害賠償之債，自屬無確定期限者；又係以支付金錢為標的，
    則依上揭法律規定，原告就被告甲○○與被告聖鏵公司應給
    付之前述金額部分，應經催告而渠等仍不給付時，被告甲○○與被告聖鏵公司始應負擔損害賠償責任，而原告既未對前
    述進行催告，故本院認原告僅得請求自民事起訴狀繕本送達
    被告翌日（即96年6 月4 日）起至清償日止，按法定利率即
    年息5%計算之利息，逾此部分，即屬無據，難以准許，應予
    駁回。
(6)、本件兩造均陳明願供擔保請准宣告假執行與免為假執行，經
    核原告勝訴部分，並無不合，爰酌訂相當金額擔保之，至原
    告敗訴部分，其假執行之聲請亦失所附麗，併予駁回之。
據上論結，本件原告之訴為一部有理由，一部無理由，依民事訴
訟法第第85條第2 項、第390 條第2 項、第392 條第2 項，判決
如主文。
中　　華　　民　　國　　96　　年　　12　　月　　28 　　日
                  民事第三庭    法　官　陳清怡
以上正本係照原本作成
如對本判決上訴，須於判決送達後20日內向本院提出上訴狀
中　　華　　民　　國　　96　　年　　12　　月　　28　　日
                                書記官　王羽潔
